【裁判字號】    97,上易,462
【裁判日期】    970716
【裁判案由】    傷害
【裁判全文】
臺灣高等法院高雄分院刑事判決         97年度上易字第462號
上  訴  人  臺灣高雄地方法院檢察署檢察官
被      告  甲○○
選任辯護人  陳慶鴻律師
上列上訴人因被告傷害案件，不服臺灣高雄地方法院96年度易字
第3762號中華民國97年5 月6 日第一審判決（起訴案號：臺灣高
雄地方法院檢察署96年度偵字第19282 號），提起上訴，本院判
決如下：
    主  文
上訴駁回。
    事實及理由
一、本案經本院審理結果，認第一審以被告甲○○犯刑法第29條
    、277 條第1 項之教唆傷害2 罪，分別判處有期徒刑5 月、
    8 月；各減為有期徒刑2 月又15日、4 月，定應執行刑為有
    期徒刑6 月，如易科罰金，以新台幣（下同）1 千元折算1
    日。核其認事用法及量刑均無不當，應予維持，並引用第一
    審判決書記載之事實、證據及理由（如附件）。
二、公訴人循告訴人丙○○、乙○○、丁○○之請求，提起上訴
    意旨略以：被告不法侵害被害人等之事實情節重大，且假借
    協調為由，召集男子多人公然至醫院附近對被害人行兇，再
    次侵害被害人。事後毫無悔意，拒不供出參與共同行兇之人
    ，又未與被害人達成和解，斷無僅執行6 月有期徒刑之理等
    語，經核尚非顯無理由，爰依法提起上訴，請求撤銷原判決
    ，更為適法之判決。
三、本院經查：關於刑之量定，係實體法上賦予法院得為自由裁
    量之事項，倘其未有逾越法律所規定之範圍，或濫用其權限
    ，即不得任意指摘為違法（最高法院75年台上字第7033號判
    例意旨參照）。且在同一犯罪事實與情節，如別無其他加重
    或減輕之原因，下級審量定之刑，亦無過重或失輕之不當情
    形，則上級審法院對下級審法院之職權行使，原則上應予尊
    重（最高法院85年度台上字第2446號判決意旨參照）。按原
    審判決審酌被告因遮雨棚之細故而教唆眾人毆打告訴人等，
    致告訴人丙○○受有左側頭皮兩處腫脹、左胸兩處擦傷、右
    、後頸部瘀青、右背部擦傷及流鼻血等傷害；告訴人丁○○
    受有頭皮撕裂傷、右上臂、左肩、左上背部、右背、右上背
    部瘀青、下嘴唇撕裂傷、右臉頰擦傷及兩顆門牙斷裂等傷害
    ；告訴人乙○○則受有頭部共4 處深部撕裂傷併顱內出血、
    左前臂瘀青、左額頭裂傷、前額擦傷、左臉頰擦傷、鼻樑擦
    傷等傷害，渠等之傷勢均非輕，且迄今未與告訴人達成民事
    上和解或賠償告訴人，惟念及其無前科，有臺灣高等法院被
    告前案紀錄表附卷可憑，且犯後於原審審理時坦承犯行，犯
    後態度尚佳，又被告於犯罪時為大學之學生，有學位證書在
    卷可參，思慮未周致為本案犯行等一切情狀，分別量處有期
    徒刑5 月、8 月；各減為有期徒刑2 月又15日、4 月，並定
    應執行刑為有期徒刑6 月，並考量被告為大學畢業，目前待
    業，經濟狀況不佳等情（見原審卷第39頁），併諭知如易科
    罰金以1 千元折算1 日之標準，以示懲儆。已斟酌被告犯行
    對告訴人等傷害情節之程度、犯後態度及刑法第57條各款所
    列情狀而未逾越法定刑度，量刑亦甚允恰。本院並參酌被告
    於本院審理時表示除醫藥費外願再賠償20萬元，惟因告訴人
    等堅持要求須賠償120 萬元，金額差距過大而未能達成和解
    等情（見本院卷第56頁），足見其並非無意和解；且其未能
    供出參與毆打告訴人等之人確實年籍姓名，係因僅知該等人
    之綽號，已據其供明在卷（見本院卷第28頁），並於本院坦
    承犯行，承認過錯（見本院卷第28頁），難認毫無悔意，是
    公訴人上訴意旨，指摘原判決量刑過輕，且犯後無悔意及無
    彌補損害之賠償云云，為無理由，應予駁回。
據上論結，應依刑事訴訟法第373 條、第368條，判決如主文。
本案經檢察官陳宗吟庭執行職務。
中    華    民    國    97    年    7     月    16    日
                  刑事第九庭    審判長法  官  莊秋桃
                                      法  官  謝宏宗
                                      法  官  裕斗
以上正本證明與原本無異。
本判決不得上訴。
中    華    民    國    97    年    7     月    16    日
                                      書記官  張宗芳
附錄本判決論罪科刑法條：
《刑法第277條第1項》
傷害人之身體健康者，處三年以下有期徒刑、拘役或一千元以下
罰金。
附件：
臺灣高雄地方法院刑事判決              96年度易字第3762號
公  訴  人  臺灣高雄地方法院檢察署檢察官
被      告  甲○○
選任辯護人  陳慶鴻律師
上列被告因傷害案件，經檢察官提起公訴（96年度偵字第19282號
），並經本院合議庭裁定由受命法官獨任進行簡式審判程序，本
院判決如下：
    主  文
甲○○教唆共同傷害人之身體，處有期徒刑伍月，如易科罰金，
以新臺幣壹仟元折算壹日；減為有期徒刑貳月又拾伍日，如易科
罰金，以新臺幣壹仟元折算壹日。又教唆共同傷害人之身體，處
有期徒刑捌月；減為有期徒刑肆月，如易科罰金，以新臺幣壹仟
元折算壹日。應執行有期徒刑陸月，如易科罰金，以新臺幣壹仟
元折算壹日。
    事  實
一、甲○○與丙○○均係在高雄市○○區○○路「瑞豐夜市」內
    設攤販售物品之人。於民國95年12月16日18時許，因當時下
    雨，甲○○與丙○○為架設帆布製之遮雨棚問題，發生口角
    並進而互毆（此部分未據丙○○告訴），經旁人拉開後，甲○○因心生不滿為圖報復，適有其友人即綽號「林仔」之不
    詳姓名、年籍成年男子與該「林仔」之另2 位不詳姓名、年
    籍成年男性友人等3 人一同至「瑞豐夜市」訪甲○○，甲○○竟基於教唆他人犯傷害罪之故意，對於本無犯意之上開3
    名不詳姓名、年籍男子，以口頭教唆渠等3 人前去毆打丙○○，該3 名不詳姓名、年籍男子即基於傷害之犯意聯絡，分
    持球棒及鐵管等物，在該瑞豐夜市內共同毆打丙○○，致丙○○受有左側頭皮兩處腫脹、左胸兩處擦傷、右、後頸部瘀
    青、右背部擦傷及流鼻血等傷害。丙○○受傷後，經他人送
    往位於高雄市○○區○○路之高雄市立聯合醫院美術館院區
    （下稱高雄市立聯合醫院）救治。嗣丙○○之胞弟乙○○以
    電話聯絡甲○○，相約至上開醫院急診室外之停車場會面以
    進行協商。於同日23時許，丙○○之父親丁○○、胞弟乙○○一同到達停車場後，詎甲○○另基於教唆他人犯傷害罪之
    故意，對於本無犯意之上開「林仔」及其他9 名不詳姓名、
    年籍男子，以口頭教唆渠等10人前去上開停車場毆打丁○○
    及乙○○，該10名不詳姓名、年籍男子即基於傷害之犯意聯
    絡，分持球棒及鐵管等物，於上開停車場內共同毆打丁○○
    及乙○○，致丁○○受有頭皮撕裂傷、右上臂、左肩、左上
    背部、右背、右上背部瘀青、下嘴唇撕裂傷、右臉頰擦傷及
    兩顆門牙斷裂等傷害；乙○○則受有頭部共四處深部撕裂傷
    併顱內出血、左前臂瘀青、左額頭裂傷、前額擦傷、左臉頰
    擦傷、鼻樑擦傷等傷害。
二、案經丙○○、丁○○及乙○○訴請臺灣高雄地方法院檢察署
    檢察官偵查起訴。
    理  由
壹、程序方面：
一、按除被告所犯為死刑、無期徒刑、最輕本刑為3 年以上有期
    徒刑之罪或高等法院管轄第一審案件者外，於法院行準備程
    序進行中，被告先就被訴事實為有罪之陳述時，審判長得告
    知被告簡式審判程序之旨，並聽取當事人、代理人、辯護人
    及輔佐人之意見後，裁定進行簡式審判程序；且受命法官行
    準備程序，與法院或審判長有同一之權限；又簡式審判程序
    之證據調查，不受刑事訴訟法第159 條第1 項、第161 條之
    2 、第161 條之3 、第163 條之1 及第164 條至第170 條規
    定之限制，刑事訴訟法第273 條之1 第1 項、第279 條第2
    項前段、第273 條之2 分別定有明文。
二、查本案被告甲○○所犯為死刑、無期徒刑、最輕本刑為3 年
    以上有期徒刑以外之罪，且非高等法院管轄第一審之案件，
    且其於準備程序就前揭被訴事實為有罪之陳述，經受命法官
    告知簡式審判程序之旨，並聽取當事人之意見後，本院認無
    不得或不宜改依簡式審判程序進行之處，爰依刑事訴訟法第
    273 條之1 第1 項、第284 條之1 之規定，裁定本件由受命
    法官獨任進行簡式審判程序，合先敘明。
貳、實體方面：
一、上揭事實，業據被告於本院審理時坦承不諱（本院卷第22頁
    至23頁、第32頁至33頁、第38頁），並經告訴人丙○○、丁○○、乙○○（95年度他字第10228 號卷第17頁至20頁、第
    21頁至24 頁 、第25頁至28頁、第26頁至57頁、96年度偵字
    第19282 號卷第25頁至26頁）分別於警詢、偵查時指述綦詳
    ，且經證人蔡玉婷、孫煒評、鄭順利、許新昌於分別於警詢
    、偵查時（95年度他字第10228 號卷第29頁至33頁、第34頁
    至36頁、第37頁至39頁、第40頁至42頁、96年度偵字第1928
    2 號卷第34頁至36頁），及證人陳松敏、吳政聲於偵查中（
    96年度偵字第19282 號卷第5 頁至7 頁、第11頁、）證述明
    確，並有告訴人丙○○、丁○○、乙○○之診斷證明書三紙
    （95年度他字第10228 號卷第5 頁、第6 頁、第7 頁）、高
    雄市政府警察局鼓山分局受理各類案件紀錄表（95年度他字
    第10228 號卷第78頁）、高雄市政府警察局指揮中心受理11
    0 報案紀錄單（96年度偵字第19282 號卷第22頁）附卷可憑
    。又綽號「林仔」之不詳姓名、年籍成年男子為被告之友人
    ，而本案中其餘不詳姓名、年籍成年男子則均為「林仔」之
    友人，渠等與告訴人丙○○、丁○○及乙○○間，素不相識
    亦無怨隙，此觀告訴人丙○○等3 人分別指述係遭多名不認
    識之不詳姓名男子毆打等語即明；苟非被告對渠等施以教唆
    ，渠等自無傷害告訴人丙○○、丁○○或乙○○之犯意甚明
    。又被告上開自白以口頭方式教唆在場之「林仔」等3 名不
    詳姓名、年籍男子共同傷害告訴人丙○○，係於起訴書所載
    之時、地，堪認為同一事實，而起訴書將其教唆之方式記載
    為撥打電話聯絡該3 名不詳姓名、年籍男子前來，應屬誤載
    ，附此敘明。足認被告之自白與事實相符，堪可採為論罪科
    刑之依據。從而，本件事證明確，被告前揭犯行，實堪認定
    ，應依法論科。
二、按「被告某甲教唆某乙等，使之共同實施傷害行為，結果因
    傷致死，某甲為一個傷害人致死之教唆犯，應依刑法第四十
    三條（現行刑法第二十九條）論處。」、「上訴人教唆某甲
    殺害某乙全家，結果被害者三人，即係一行為而觸犯數罪名
    ，應成立教唆之想像上競合罪，與刑法第五十五條前段之規
    定相當。」最高法院19年非字第70號、32年上字第111 號判
    例意旨著有明文。本案被告以一行為教唆3 名不詳姓名、年
    籍成年男子共同毆打丙○○成傷，又以一行為教唆10名不詳
    姓名、年籍成年男子共同毆打丁○○、乙○○成傷，核其所
    為，係犯教唆他人共同犯刑法第277 條第1 項傷害罪之2 罪
    。又被告教唆他人為犯罪行為，係屬教唆犯，依同法第29條
    第2 項之規定，應依其所教唆之傷害罪處罰之。被告以一行
    為教唆多人共同犯傷害罪，仍論以1 個教唆共同傷害罪；又
    被告以一行為教唆他人傷害丁○○、乙○○2 人，係一行為
    而觸犯數罪名，為想像競合犯，應從一重之教唆傷害罪處斷
    。另被告所犯2 個教唆共同傷害罪間，犯意各別，行為互殊
    ，應分論併罰之。爰審酌被告因遮雨棚之細故而教唆眾人毆
    打告訴人，致告訴人丙○○受有左側頭皮兩處腫脹、左胸兩
    處擦傷、右、後頸部瘀青、右背部擦傷及流鼻血等傷害；告
    訴人丁○○受有頭皮撕裂傷、右上臂、左肩、左上背部、右
    背、右上背部瘀青、下嘴唇撕裂傷、右臉頰擦傷及兩顆門牙
    斷裂等傷害；告訴人乙○○則受有頭部共四處深部撕裂傷併
    顱內出血、左前臂瘀青、左額頭裂傷、前額擦傷、左臉頰擦
    傷、鼻樑擦傷等傷害，其等之傷勢均非輕，且迄今未與告訴
    人達成民事上和解或賠償告訴人，惟念及其無前科，有臺灣
    高等法院被告前案紀錄表附卷可憑，素行尚可，且犯後於本
    院審理時坦承犯行，犯後態度尚佳，又被告於犯罪時為大學
    之學生，有學位證書在卷可參，智慮未深致為本案犯行等一
    切情狀，分別量處如主文所示之刑，並考量被告為大學畢業
    ，目前待業，經濟狀況不佳等情（本院卷第79頁），併分別
    諭知如主文所示之易科罰金折算標準。另被告所犯2 個教唆
    共同傷害罪，其犯罪時間均在96年4 月24日以前，而合於中
    華民國九十六年罪犯減刑條例第2 條第1 項第3 款規定，且
    無同條例第3 條所定不得減刑之情形，均應依同條例第7 條
    第1 項規定於裁判時減其宣告刑，分別依同條例第7 條第2
    項規定宣告如主文所示之刑，其中宣告刑為有期徒刑8 月部
    分，本不得易科罰金，惟經減刑為有期徒刑6 月以下之有期
    徒刑4 月，爰依同條例第9 條之規定，併諭知易科罰金之折
    算標準；併依同條例第10條第1 項之規定，合併定其應執行
    之刑及諭知易科罰金之折算標準，以示懲儆。
據上論斷，應依刑事訴訟法第273 條之1 第1 項、第299 條第1
項前段，刑法第29條第1 項、第2 項、第28條、第277 條第1 項
、第55條、第51條第5 款、第41條第1 項前段、第2 項，刑法施
行法第1 條之1 ，中華民國九十六年罪犯減刑條例第2 條第1 項
第3 款、第7 條、第9 條、第10條第1 項，判決如主文。
本案經檢察官羅水郎到庭執行職務。
中    華    民    國    97    年    5     月    6     日
                  刑事第十三庭  法  官  楊國煜
以上正本證明與原本無異。
如不服本判決應於收受本判決後10日內向本院提出上訴書狀，並
應敘述具體理由，如未敘述上訴理由者，應於上訴期間屆滿後20
日內補提理由書狀於本院（均須按他造當事人之人數附繕本）「
切勿逕送上級法院」。
中    華    民    國    97    年    5     月    6     日
                                書記官  李憶如
附錄本判決論罪科刑法條：
刑法第二百七十七條第一項。
傷害人之身體健康者，處三年以下有期徒刑、拘役或一千元以下
罰金。


司法院資訊處製作；財團法人民間司法改革基金會備份。
